臺灣臺中地方法院刑事判決
111年度易字第97號
公  訴  人  臺灣臺中地方檢察署檢察官
被      告  陳瑞南


上列被告因違反保護令等案件，經檢察官提起公訴（110年度偵
字第16613號），本院判決如下：
    主    文
乙○○無罪。
    理  由
一、公訴意旨略以：被告乙○○係告訴人甲○○○之子，2人間具有家
    庭暴力防治法第3條第3款所定之家庭成員關係。乙○○前因對
    甲○○○實施家庭暴力，經甲○○○向本院聲請核發保護令，由本
    院於民國109年6月1日核發109年度家護字第884號民事通常
    保護令(下稱本案保護令)，裁定乙○○不得對甲○○○實施家庭
    暴力行為，亦不得對甲○○○為騷擾行為，由臺中市政府警察
    局烏日分局員警於109年6月5日下午4時20分許，依法執行上
    開保護令，並告知乙○○本案保護令內容，經乙○○簽名確認。
    乙○○於知悉本案保護令內容後，於上開保護令有效期間內，
    仍為下列犯行：
  ㈠於110年4月2日17時11分許，在臺中市○○區○○○路000巷0弄0號
    住處，竟基於違反保護令及恐嚇危害安全之犯意，以「臭機
    掰」等語辱罵甲○○○，並以「要拿酒潑你，再點火 燒你」恫
    嚇甲○○○，以此方式對甲○○○實施精神上之不 法侵害行為，
    而違反本案保護令，並使甲○○○心生畏懼，致生危害於甲○○○
    之生命身體安全。因認被告涉犯家庭暴力防治法第61條第1
    款之違反保護令及刑法第305條恐嚇危害安全等罪嫌。
  ㈡於110年6月29日16時30分許，在上開住處，基於違反保護令 
    之犯意，以「臭機掰」、「瘋機掰」等語辱罵甲○○○，以 此
    方式對甲○○○實施精神上之不法侵害行為，而違反本案保護
    令。因認被告涉犯家庭暴力防治法第61條第1款之違反保護
    令罪嫌等語。
二、按犯罪事實應依證據認定之，無證據不得認定犯罪事實；不
    能證明被告犯罪者應諭知無罪之判決，刑事訴訟法第154條
    第2項、第301條第1項分別定有明文。次按認定犯罪事實所
    憑之證據，雖不以直接證據為限，間接證據亦包括在內；然
    而無論直接或間接證據，其為訴訟上之證明，須於通常一般
    之人均不致有所懷疑，而得確信其為真實之程度者，始得據
    為有罪之認定，倘其證明尚未達到此一程度，而有合理之懷
    疑存在時，即難遽採為不利被告之認定（最高法院76年台上
    字第4986號判例可資參照）。又按刑事訴訟法第161條第1項
    規定：檢察官就被告犯罪事實，應負舉證責任，並指出證明
    之方法。因此，檢察官對於起訴之犯罪事實，應負提出證據
    及說服之實質舉證責任。倘其所提出之證據，不足為被告有
    罪之積極證明，或其指出證明之方法，無從說服法院以形成
    被告有罪之心證，基於無罪推定之原則，自應為被告無罪判
    決之諭知（最高法院92年台上字第128號判例足資參照）。
    再告訴人之告訴，係以使被告受刑事訴追為目的，是其陳述
    是否與事實相符，仍應調查其他證據以資審認，必告訴人所
    述被害情形無瑕疵可指，且就其他方面調查又與事實相符，
    其供述始足據為判決之基礎；被害人之為證人，與通常一般
    第三人之為證人不同。被害人就被害經過所為之陳述，其目
    的在於使被告受刑事訴追處罰，與被告處於絕對相反之立場
    ，其陳述或不免渲染、誇大。是被害人縱立於證人地位具結
    而為指證、陳述，其供述證據之證明力仍較與被告無利害關
    係之一般證人之陳述為薄弱。從而，被害人就被害經過之陳
    述，除須無瑕疵可指，且須就其他方面調查又與事實相符，
    亦即仍應調查其他補強證據以擔保其指證、陳述確有相當之
    真實性，而為通常一般人均不致有所懷疑者，始得採為論罪
    科刑之依據，非謂被害人已踐行人證之調查程序，即得恝置
    其他補強證據不論，逕以其指證、陳述作為有罪判決之唯一
    證據（最高法院52年台上字第1300號、32年上字第657號判
    例、95年度台上字第6017號判決意旨參照）。
三、公訴意旨認被告乙○○涉有上開罪嫌，係以被告之供述、證人
    即告訴人甲○○○於警詢及偵查中之證述、本案保護令、臺中
    市政府警察局烏日分局保護令執行紀錄表各1份，及（公訴
    意旨㈠部分）110年4月2日家庭暴力通報表、監視器畫面擷
    圖4張、監視器影像光碟1片；（公訴意旨㈡部分）110年6月
    29日家庭暴力通報表、監視器畫面擷圖8張、監視器影像光
    碟1片為主要論據。訊據被告堅詞否認本件犯行，辯稱：我
    沒有做這些事，是我媽媽頭腦退化然後亂說，我會搶電話是
    因為那是人家找我的電話等語。經查：
  ㈠被告前因對告訴人實施家庭暴力，經告訴人向本院聲請核發
    保護令，由本院於109年6月1日核發本案保護令，裁定被告
    不得對告訴人實施家庭暴力行為，亦不得對甲○○○為騷擾行
    為，由臺中市政府警察局烏日分局員警於109年6月5日下午4
    時20分許，依法執行本案保護令，並告知被告本案保護令內
    容，經被告簽名確認，被告知悉本案保護令內容，本案保護
    令仍在有效期間內等情，業據被告於警詢及偵查中供承明確
    ，核與告訴人於警詢中之證述相符，並有本案保護令及臺中
    市政府警察局烏日分局保護令執行紀錄表各1份附卷可稽(偵
    一卷第57至63頁），此部分事實固堪認定。惟被告是否有為
    違反保護令及恐嚇危害安全等犯行，仍待審究。
　㈡公訴意旨㈠部分：
　1.證人即告訴人甲○○○固於警詢及偵查中時證稱：被告於110年
    4月2日17時11分許，從房間走出客廳，指著我說要拿酒潑我
    ，然後再點火把我燒死，並罵我「臭雞擺」等語（偵一卷第
    51至52、134頁），惟於本院審理中更易證述改稱：「（110
    年4月2日17點11分在妳家裡，他是否有罵妳『臭機掰』？說『
    要拿酒潑你，再點火燒你』？）不是，是誤會，他潑酒，我
    剛好走過」、「（是否有講說『要拿酒潑你，再點火燒你』？
    ）不是，是我老人家，說的比較那個，是我自己說的」、「
    （妳在警察局也是有說他有這樣罵妳阿？）老人到那邊就說
    話不清楚，會黑白說」、「（妳在檢察官那邊有說4月2日被
    告犯行，妳有說被告有這樣罵妳，是否如此？）我頭腦不清
    楚，我自己亂說的」、「（之前在警察局、檢察官面前，妳
    都說你兒子有說妳『要拿酒潑你，再點火燒你』，有罵『臭機
    掰』、『瘋機掰』，是否如此？）我自己那天有喝酒，暈暈的
    ，也不知道自己說什麼，也忘記了（所以他到底有無這樣罵
    妳，妳自己也不確定就是了嗎？）是」、「（妳否有跟妳女
    兒說4月2日那天5點多妳兒子有跟妳說『要拿酒潑你，再點火
    燒你』，是不是有跟妳女兒說這些話？）那是我自己說的，
    他沒有做」等語（本院卷第61至65頁）。觀諸前開證述內容
    ，證人前後說詞不一，其於警詢及偵查中之證述，是否與事
    實相符，殊值懷疑，尚無從執以認定被告此部分犯行。
　2.被告與告訴人於案發時同在住處內，固有監視器畫面擷圖2
    張在卷可參（偵一卷第56頁），惟上開畫面僅顯示被告於案
    發前後獨自一人坐在客廳、告訴人於案發後返回房間之事實
    ，尚無法證明2人有何接觸或衝突之情形，自難以此補強告
    訴人於警詢及偵查中之證述，而為被告不利之認定。是公訴
    人所指被告此部分違反保護令及恐嚇危害安全犯行，難認有
    據。
　㈢公訴意旨㈡部分：
　1.證人即告訴人甲○○○固於警詢及偵查中時證稱：被告於110年
    6月29日16時30分許至17時許，在我家客廳罵我「臭機掰」
    、「瘋機掰」等語（偵二卷第67至69、134頁），惟於本院
    審理中更易證述改稱：「（在110年6月29日16時30分在妳家
    是否有罵妳『臭機掰』、『瘋機掰』？）是我自己聽錯，他在罵
    他朋友（所以他確實有罵這些話？）有，他有說，但是他說
    不是在罵我，不知道他是跟他朋友怎麼了」、「（之前在警
    察局、檢察官面前，妳都說你兒子有說妳『要拿酒潑你，再
    點火燒你』，有罵『臭機掰』、『瘋機掰』，是否如此？）我自
    己那天有喝酒，暈暈的，也不知道自己說什麼，也忘記了（
    所以他到底有無這樣罵妳，妳自己也不確定就是了嗎？）是
    」、「（6月29日那天因為妳兒子又一直罵妳，罵『臭機掰』
    、『瘋機掰』，所以妳自己打電話去報警，妳說妳不堪其擾，
    是否如此？）他沒有如此做，是我自己跟警察說的」等語（
    本院卷第61至65頁）。觀諸前開證述內容，證人前後說詞不
    一，其於警詢及偵查中所指述之詞，是否可信，並非無疑，
    自難據以認定被告此部分犯行。
　2.告訴人案發當時在住處客廳持室內電話講話中，遭被告由樓
    梯走下客廳搶下電話，告訴人隨即往房間走去等情，固有監
    視器畫面擷圖8張（偵二卷第81至85頁）及監視器影像光碟1
    片在卷可查，惟上開監視器影像並無聲音，有員警職務報告
    1份存卷可憑（偵二卷第43頁），尚無從得知被告與告訴人
    之對話內容。又告訴人於本院審理時證稱：「（那天妳講電
    話時，妳兒子是否有搶妳的電話？）人家打電話來，他在跟
    人家講，他說讓他先跟人家講完」、「（被告搶完電話後，
    是否有講「臭機掰」、「瘋機掰」？）他沒有罵我」等語（
    本院卷第66頁），核與被告辯稱：我沒有做這些事，我會搶
    電話是因為那是人家找我的電話等語相符，是被告所辯，難
    謂全屬虛捏，其是否有為此部分犯行，容非無疑。從而，公
    訴人所提出之證據，尚不足以令本院形成被告有罪之確信。
四、綜上所述，公訴人認被告涉犯違反保護令（2次）及恐嚇危
    害安全等罪嫌，所提出之證據或指出之證明方法，於訴訟上
    之證明，顯未達於通常一般之人均不致有所懷疑，而得確信
    其為真實之程度。此外，本院在得依或應依職權調查證據之
    範圍內，復查無其他積極證據足資證明被告確有公訴人所指
    犯行，自屬不能證明其犯罪，揆諸前揭說明，應為被告無罪
    之諭知。
據上論斷，依刑事訴訟法第301條第1項，判決如主文。
本案經檢察官楊植鈞提起公訴，檢察官丙○○到庭執行職務。
中　　華　　民　　國　  111 　 年　　4　　月　　7 　　日
                  刑事第九庭  法  官  鄭永彬
以上正本證明與原本無異。
如不服本判決應於收受判決後20日內向本院提出上訴書狀，並應
敘述具體理由；其未敘述上訴理由者，應於上訴期間屆滿後20日
內向本院補提理由書（均須按他造當事人之人數附繕本）「切勿
逕送上級法院」。
                              書記官  林奕珍
中　　華　　民　　國　　111 　年　　4 　　月　　7 　　日
卷別對照表：
簡稱 卷宗名稱 偵一卷 臺灣臺中地方檢察署110年度偵字第16613號卷 偵二卷 臺灣臺中地方檢察署110年度偵字第26580號卷 本院卷 本院111年度易字第97號卷